【裁判字號】    97,交抗,282
【裁判日期】    970305
【裁判案由】    違反道路交通管理處罰條例
【裁判全文】
臺灣高等法院交通事件裁定        97年度交抗字第277、282號
抗 告 人即
異  議  人  甲○○
上列抗告人因違反道路交通管理處罰條例案件，不服臺灣桃園地
方法院，中華民國97年1月21日所為裁定（96年度交聲字第968、
970號），提起抗告，本院裁定如下：
    主  文
抗告駁回。
    理  由
一、按違反道路交通管理處罰條例第12條至第68條之規定者，由
    公路主管機關處罰；而公路主管機關則應設置交通裁決單位
    辦理該處罰；又按本條例所定罰鍰之處罰，行為人接獲違反
    道路交通事件通知單後，於15日內得不經裁決，逕依規定之
    罰鍰標準，向指定之處所繳納結案；不服舉發事實者，應於
    15日內，向處罰機關陳述意見或提出陳述書。復按受處分人
    不服第8 條主管機關所為之處罰，得於接到裁決書之翌日起
    20日內，向管轄地方法院聲明異議，該條例第8條第1 項第1
    款、第3項前段及第9條第1項前段、第87條第1項分別定有明
    文。如交通法庭認聲明異議不合法律上之程式或其異議權已
    經喪失者，應以裁定駁回之，道路交通案件處理辦法第18條
    規定甚明。
二、本件聲明異議意旨略以：異議人甲○○於警方所舉發「闖紅
    燈」及「拒絕取締逃逸」等違規行為之民國96年10月 9日上
    午8時2分許，當時係在大園工業區上班，且平日均以汽車代
    步，並未騎乘機車，是本件舉發之違規行為並非異議人所為
    ，請舉發單位提出舉發當時所作之即時記錄，以為證明云云
    。
三、查本件異議人甲○○於民國（下同）96年10月9 日8時2分許
    ，駕駛車牌號碼J2X－309號重機車，行經有燈光號誌管制之
    桃園市○○路左轉三民路口時，未遵循號誌管制闖越紅燈，
    經桃園縣政府警察局桃園分局員警鳴笛示意抗告人停車受檢
    ，惟異議人不予理會加速逃逸，經警逕行舉發以異議人有「
    駕車行經有燈光號誌管制之交岔路口闖紅燈」、「不聽制止
    或拒絕停車接受稽查而逃逸」之違規行為，當場掣發桃園縣
    政府警察局舉發違反道路交通管理事件通知單二紙（桃警局
    交字第DB0000000號、DB0000000號）。異議人不服提出申訴
    ，經桃園縣政府警察局桃園分局於96年12月5 日以桃警分交
    字第0961055093號函知調查結果仍認異議人騎乘機車確有前
    述違規行為之事實，有舉發違反道路交通管理事件通知單二
    紙及桃園縣政府警察局桃園分局函乙紙在卷可稽（見原審卷
    第2至4頁）。則依前開說明，異議人應待主管機關即交通部
    公路總局台北區監理所（下稱台北區監理所）裁決後，如有
    不服，始得向原審聲明異議，此亦經前開桃園分局函記載「
    四、台端如對違規內容仍有疑義或不服主管機關之處罰，得
    依道路交通管理處罰條例第87條第1 項規定，於接到裁決書
    之日起20日內，向管轄地方法院聲明異議」等語明確，然由
    卷附台北區監理所函覆原審之97年1月10日北監營字第09760
    00067號函之內容（見原審卷第9頁），可知台北區監理所就
    本件違規事件尚未裁決。本件主管機關既未裁決異議人前開
    違規事件，異議人逕就桃園縣政府警察局於96年12月5 日開
    立之桃警局交字第DB0000000號、DB0000000號舉發違反道路
    交通管理事件通知單及桃園縣政府警察局桃園分局民國96年
    12月5 日桃警分交字第0961055093號函向原審聲明異議，其
    法定程序顯有未合，原法院因認其異議不合法律程式，且無
    從補正，而裁定駁回，經核並無違誤。
四、抗告意旨略以：抗告人接獲舉發通知單後，經查證其於案發
    當日並未行駛車輛，且員警僅以目視違規行為資為舉發，極
    易因車輛大牌污穢程度、光線折射、角度及車輛速度、距離
    等因素造成誤判，故請舉發單位提出舉發當時所作之即時記
    錄、照片、目視車輛車牌號碼等資料為證云云，惟抗告人在
    本件交通事件裁罰主管機關台北區監理所尚未就抗告人違規
    行為作出裁決前，即逕向原審聲明異議，顯與道路交通管理
    處罰條例第87條第1 項所定要件不符，而不合法律上之程式
    ，並屬不可補正之事項，業據原裁定詳載理由依據。抗告人
    猶以並無違規行為，警員舉發有誤云云，指摘原裁定不當，
    為無理由，應予駁回。
據上論結，應依道路交通案件處理辦法第26條，刑事訴訟法第41
2條，裁定如主文。
中    華    民    國    97    年     3    月    5     日
                  刑事第十庭    審判長法  官 楊炳禎
                                      法  官 陳博志
                                      法  官 李春地
以上正本證明與原本無異。
不得再抗告。
                                      書記官 蘇秋
中    華    民    國    97    年    3     月    6     日


司法院資訊處製作；財團法人民間司法改革基金會備份。
